臺灣臺中地方法院民事裁定　99年度家訴字第253號
聲　請　人
即　原　告　王昱元
法定代理人　陳素梅
訴訟代理人　蔡本勇律師
相　對　人
即　被　告　陳啟珠
　　　　　　王宜貞
　　　　　　王筱萱
　　　　　　王筱嬋
　　　　　　王建元
上列當事人間請求確認確認親子關係存在事件，聲請人聲請命相
對人為親子血緣鑑定，本院裁定如下：
    主      文
被告陳啟珠、王宜貞、王筱萱、王筱嬋、王建元應於民國一百年
二月廿三日下午二時，親至中國醫藥大學附設醫院，會同原告進
行親子血緣鑑定，並將鑑定結果提出於本院。
    理      由
一、按法院認應證之事實重要，且舉證人之聲請正當者，應以裁
    定命他造提出文書；民事訴訟法第三百四十一條、第三百四
    十二條第一項、第三百四十三條至第三百四十五條、第三百
    四十六條第一項、第三百四十七條至第三百五十一條及第三
    百五十四條之規定，於勘驗準用之；法院不能依當事人聲明
    之證據而得心證，為發現真實認為必要時，得依職權調查證
    據，民事訴訟法第三百四十三條、第三百六十七條及第二百
    八十八條第一項分別定有明文。
二、復按一般週知之血親鑑定（ＤＮＡ基因圖譜定序鑑定）其正
    確率雖高達百分之九十九以上，然前揭鑑定方式，並非惟一
    必要。故應在聲請之一造已盡「形式舉證責任」，而「法院
    卻無法形成心證」時，因鑑定結果之勘驗事項，於應證之事
    實，至為重要，法院始有必要命兩造進行血緣鑑定，以免侵
    犯人權。職此，本件聲請人請求本院命相對人配合為ＤＮＡ
    血親鑑定，其必聲請人已盡「形式舉證責任」，而本院卻無
    法形成「優勢心證」始可。換言之，聲請人舉證責任之程度
    ，必須達到使法院認其所主張之事實「可能為真」，即「存
    在」之可能性大於「不存在」，或「真實」之可能性大於「
    虛假」之程度，此即英美法證據法則上所稱之優勢證據（
    preponderance of the evidence）舉證標準。
二、經查：本件原告主張伊與被告之被繼承人王明輝有親子關係
    ，其係於西元一九九二年二月十六日由生母陳素梅與被告之
    被繼承人王明輝所生，幼時即住於生父王明輝與生母之同居
    處，並受生父王明輝之扶養。原告之生母陳素梅雖於西元一
    九九一年十月四日與香港居民譚元強結婚，一九九六年六月
    廿一日離婚，惟原告應不受婚生之推定，原告因出生時生母
    與生父之婚姻狀態，故戶籍上父親欄誤載為譚元強，應為不
    正確之記載，原告應為其生父王明輝之非婚生子女。王明輝
    已於民國九十八年十二月廿二日死亡，被告等未與原告協商
    處理有關繼承事宜，即辦妥台灣地區之繼承登記手續，已否
    認原告為繼承人，原告於生父死亡前並未為血緣鑑定行為，
    故請求被告等人與原告為親子關係鑑定，以確認原告與被告
    之被繼承人王明輝之親子關係存在乙情，業據提出出生證明
    書、香港身分證、提款卡及銀行帳戶資料、照片及王明輝親
    筆書寫之信件等件為證，惟本院尚無從據此而得心證。又確
    認親子關係訴訟，乃在確認親子關係，通常以鑑定其間血緣
    之關係為斷，應屬法院勘驗之範圍，自可適用民事訴訟法關
    於勘驗之規定。而若一造不配合作血緣之鑑定，顯然無法確
    定子女之真實身分，致子女之身分不明。是前揭ＤＮＡ基因
    圖譜定序鑑定即屬必要，且其對人權之侵犯甚微。綜上，本
    件聲請人已盡形式舉證責任，而法院卻無法形成心證，加以
    本院認如主文所示勘驗事項，於應證之事實，至為重要，堪
    可認聲請人之主張為正當。是聲請人與相對人間之親子血緣
    鑑定即有其必要。
三、上開勘驗事項，非由相對人本人親受之，不能進行，參諸前
    揭規定，本院為發現真實並認其有必要性，爰依民事訴訟法
    第三百六十七條、第三百四十三條，裁定如主文所示。
中    華    民    國    100   年    1     月    10    日
                    家事法庭  法  官  王靜秋
以上為正本係照原本作成。
如不服本裁定應於送達後10日內向本院提出抗告狀，並繳納抗告
費新臺幣1,000元。
中    華    民    國    100   年    1     月    10    日
                              書記官  李培淇